【裁判字號】    95,易,687
【裁判日期】    951229
【裁判案由】    偽造文書
【裁判全文】
臺灣屏東地方法院刑事判決               95年度易字第687號
公  訴  人  臺灣屏東地方法院檢察署檢察官
被      告  乙○○
            甲○○
上列被告因偽造文書案件，經檢察官提起公訴（95年度偵字第
5878號），被告於本院準備程序中就被訴事實為有罪之陳述，經
本院告知簡式審判程序意旨，並聽取公訴人及被告之意見後，本
院合議庭裁定改由受命法官獨任依簡式審判程序審理，判決如下
：
    主  文
乙○○、甲○○共同犯使公務員登載不實罪，各處有期徒刑伍月
，如易科罰金，均以銀元佰元即新臺幣玖佰元折算壹日。各緩
刑貳年。
    事  實
一、乙○○明知其自父親張榮春處繼承取得之屏東縣恆春鎮○○
    ○段279 之11地號、同段283 之6 地號、同段283 之7 地號
    及同段284 之4 地號等四筆土地，業由溫金成、溫福來、溫
    金華及溫金順等四人，於民國95年3 月間，依據渠等與張榮
    春生前所簽訂之不動產買賣契約，向本院民事庭訴請乙○○
    將上開四筆土地之所有權移轉登記予渠等，並經本院以95年
    度訴字第146 號案件受理中。詎乙○○於該民事案件繫屬中
    ，竟與其姪子甲○○共同基於使公務員登載不實之犯意聯絡
    ，明知並無出售上開四筆土地予知情之甲○○之真意，卻推
    由乙○○備妥相關土地過戶所需之文件、資料，交由不知情
    之代書尤政之於95年5 月17日以買賣為由，代向屏東縣恆春
    地政事務所申請辦理上開四筆土地所有權移轉登記予甲○○
    ，使該地政事務所承辦人員於同年5 月23日，將上開四筆土
    地所有權移轉登記予甲○○，而將該不實之事項登載於職務
    上所掌之土地登記簿公文書上，足以生損害於地政機關對於
    不動產登記管理之正確性及溫金成、溫福來、溫金華及溫金
    順等四人。
二、案經溫金成告訴臺灣灣屏東地方法院檢察署檢察官偵查起訴
    。
    理  由
一、本件被告乙○○、甲○○所犯係死刑、無期徒刑、最輕本刑
    為3 年以上有期徒刑以外之罪，其於本院準備程序中就被訴
    事實為有罪之陳述，經法官告知被告簡式審判程序之旨，並
    聽取公訴人、被告之意見後，由本院合議庭依刑事訴訟法第
    273 條之1 第1 項規定，裁定由受命法官獨任進行簡式審判
    程序，先予敘明。
二、經查，上開犯罪事實，業據被告乙○○、甲○○於本院審理
    時坦承不諱，且告訴人溫金成於偵查中指訴綦詳，並經證人
    即代書蘇秀春及尤政之證述明確，此外，並有「杜賣盡根契
    據」、「賣渡證書」、被告乙○○移轉上開四筆土地與被告
    甲○○之土地登記申請書影本、土地登記謄本及被告乙○○
    於95年4 月10日向本院民事庭所提出之民事答辯狀影本等件
    在卷以資佐證，足見被告乙○○、甲○○之自白應與事實相
    符，應堪採信，從而，本件事證已臻明確，被告二人犯行應
    堪認定。
三、被告乙○○、甲○○行為後之上開本罪之銀元及新臺幣、本
    罪之罰金刑、本件易科罰金之折算標準等之相關法律均業經
    變更，並俱於95年7 月1 日施行，玆經整體比較結果，裁判
    時法並未較為有利，從而依刑法第2 條第1 項規定，自應適
    用各該行為時法，亦即修正前法至明，茲就新舊法比較之問
    題分述如下：
  (一)查被告行為後，罰金罰鍰提高標準條例第2 條業已刪除，而
    刑法第41條第1 項前段關於易科罰金之折算標準，已由舊法
    之銀元100 元、200 元、300 元（修正前條文規定：得以1
    元以上3 元以下折算1 日），修正為新臺幣1, 000元、2,00
    0 元、3,000 元，因屬科刑規範事項之變更，其折算標準為
    裁判時所應諭知，自有新舊法規定比較之必要，經比較新舊
    法結果，以被告行為時之舊法較為有利於被告，新法並無對
    被告有較為有利之情形，依刑法第2 條第1 項前段之規定，
    本件應適用被告行為時之舊法即修正前刑法第41條第1項 前
    段、修正前罰金罰鍰提高標準條例第2 條之規定，諭知以銀
    元300 元（新臺幣900 元）折算1 日為易科罰金之折算標準
    。
  (二)又被告行為後，刑法第33條第5 款業於94年2 月2 日以華總
    一義字第09400014901 號令修正公布，並自95年7 月1 日起
    施行；修正後刑法第33條第5 款規定「罰金：新臺幣1. 000
    元以上，以百元計算之。」與修正前刑法第33條第5 款規定
    「罰金：1 元以上。」不同。比較新舊法結果，以舊法較有
    利於被告，新法並無對被告較為有利之情形，故依刑法第2
    條第1 項前段規定，本件關於刑法第214 條第1 項之法定刑
    罰金部分，自應適用行為時之法律即修正前刑法第33條第5
    款規定決定其罰金部分之法定刑。
  (三)再者，被告行為後，業已增訂刑法施行法第1 條之1 ，並規
    定：「中華民國94年1 月7 日刑法修正施行後，刑法分則編
    所定罰金之貨幣單位為新臺幣。94年1 月7 日刑法修正時，
    刑法分則編未修正之條文定有罰金者，自94年1 月7 日刑法
    修正施行後，就其所定數額提高為30倍。但72年6 月26日至
    94 年1月7 日新增或修正之條文，就其所定數額提高為3 倍
    。」是就現行刑法中，有關於罰金刑處罰之規定已有修正，
    惟經比較增訂之刑法施行法第1 條之1 與被告行為時之罰金
    罰鍰提高標準條例第1 條前段，兩者規定適用之結果並無不
    同，故本件依被告行為時之舊法即罰金罰鍰提高標準條例第
    1 條前段為法條適用之依據，附此敘明。
  (四)再被告行為後，刑法第28條有關共同正犯之條文，僅係文字
    之修正，即將原文字「實施」，改為「實行」，其餘則無變
    動，並被告二人並無有利或不利之影響，應適用行為時法，
    併此敘明。
四、核被告乙○○、甲○○所為，各係犯刑法第214 條使公務員
    登載不實之罪。又被告二人利用不知情之土地代書尤政之，
    以不實之借款名義向地政機關申請辦理系爭四筆土地所有權
    移轉登記，而使公務員登載於職務上所掌之公文書，被告二
    人均為間接正犯。再被告二人間，就上開犯行，有犯意之聯
    絡與行為之分擔，應論以共同正犯。玆審酌：(一)被告乙○○
    除前因瀆職罪，於75年11月18日入監執行有期徒刑1 年，於
    76年11月10執行完畢出監外，別無其他經判處有期徒刑之犯
    罪前科；被告甲○○無任何犯罪前科，此有臺灣高等法院被
    告前案紀錄表2 紙在卷可稽，渠等素行尚佳；(二)被告乙○○
    係陸軍士官學校畢業，甲○○係淡水商工畢業，從事電子業
    工作，渠等知識程度尚可；(三)被告乙○○已與溫金成、溫福
    來、溫金華及溫金順成立調解，並將系爭四筆土地所有權移
    轉登記予溫金成、溫福來、溫金華及溫金順，其對溫金成、
    溫福來、溫金華及溫金順所生之損害已經填補，有調解筆錄
    1 紙在卷可稽；(四)被告二人犯罪後坦承犯行，犯後態度良好
    等一切情狀，各量處如主文所示之刑，並均依修正前刑法第
    41 條 第1 項前段規定，諭知易科罰金之折算標準。另被告
    乙○○除前因瀆職罪，曾於75年11月18日入監執行有期徒刑
    1 年外，別無其他經判處有期徒刑之犯罪前科；被告甲○○
    則無任何犯罪前科，已如前述，又被告乙○○已與溫金成、
    溫福來、溫金華及溫金順成立如前所述之調解內容，且渠等
    也表示不再追究被告二人之本案刑事責任，有該調解筆錄可
    稽，故本院綜上等情觀之，認為被告二人已具悔意，諒渠等
    經此偵審程序及有期徒刑宣告之後，應已知警惕，所宣告之
    刑以暫不執行為適當，爰各諭知緩刑2 年，以啟自新。
據上論斷，應依刑事訴訟法第273 條之1 第1 項、第299 條第1
項前段，刑法第2 條第1 項前段、修正前刑法第28條、第214 條
、第41條第1 項前段，刑法第74條第1 項第1 款、第2 款，罰金
罰鍰提高標準條例第1 條前段、修正前罰金罰鍰提高標準條例第
2條，判決如主文。
本案經檢察官靳隆坤到庭執行職務
中    華    民    國    95    年    12    月    29    日
                  刑事第四庭    法  官  王炳人
以上正本證明與原本無異。
如不服本判決應於收受本判決送達後十日內向本院提出上訴書狀，
其未敘述上訴理由者，並得於提起上訴後十日內向本院補提理由
書狀（均須按他造當事人之人數附繕本）「切勿逕送上級法院」
中    華    民    國    96    年    1    月      2    日
                                書記官  潘豐益
附錄本判決論罪科刑法條全文
刑法第214條：
明知為不實之事項，而使公務員登載於職務上所掌之公文書，足
以生損害於公眾或他人者，處3 年以下有期徒刑、拘役或5 百元
以下罰金。


司法院資訊處製作；財團法人民間司法改革基金會備份。
